【裁判字號】    89,訴,230
【裁判日期】    890229
【裁判案由】    清償借款
【裁判全文】
臺灣臺中地方法院民事判決                        八十九年度訴字第二三○號
    原      告  臺灣中小企業銀行股份有限公司
    法定代理人  丙○○
    訴訟代理人  甲○○
    被      告  乙○○
                              .
右當事人間請求清償借款事件，本院判決如左：
    主    文
被告應給付原告新臺幣柒拾壹萬壹仟貳佰拾貳元，及自民國八十七年七月二十二日
起至清償日止，按年息百分之九點七計算之利息，並自民國八十七年八月二十三日起
至清償日止，逾期清償在六個月以內者，按上開利率加計百分之十；逾期在六個月以
上者，其超過六個月部份，按上開利率百分之二十計算之違約金。
訴訟費用由被告負擔。
本判決於原告以新臺幣貳拾參萬柒仟元或提供等值之中央政府建設公債八十三年度甲
類第一期債票供擔保後，得假執行。
    事    實
甲、原告方面：
  一、聲明：除假執行擔保金額外，如主文所示。
  二、陳述：
  （一）被告乙○○於民國八十六年十二月二十二日與訴外人邱雪、林宜芳共同連帶
        保證訴外人黃明龍向原告借款新臺幣（下同）八十萬元之貸款。約定期間自
        八十七年一月二十二日至九十一年十一月二十二日，每月攤還本息一萬六千
        七百六十二元，利息按年息百分之九點七計算，並約定未按約定償還本息時
        ，除仍按上開利率計息外，另對逾期清償在六個月以內者，按上開利率加計
        百分之十；逾期在六個月以上者，其超過六個月部份，按上開利率百分之二
        十計算之違約金。且若有一次不履行，即喪失期限利益，應將全部借款本金
        、利息及違約金立即全部一次清償。
  （二）嗣借款人即訴外人黃明龍於八十七年七月二十二日起即未依約償還，依約定
        已喪失分期清償之期限利益，迄今尚積欠原告借款本金七十一萬一千二百三
        十二元及如主文第一項所示之利息、違約金未清償，被告既為訴外人黃明龍
        之連帶保證人，本於連帶保證之法律關係，為此提起本件訴訟。
  三、證據：提出借據影本一紙、授信約定書影本一紙、印鑑卡影本一紙及帳卡影本
            為證。
乙、被告方面：
  一、聲明：駁回原告之訴。
  二、陳述：原告應先向主債務人即訴外人黃明龍求償，若原告一定要對被告求償，
            被告亦僅願負擔四分之一。
    理    由
一、原告起訴主張被告於八十六年十二月二十二日連帶保證訴外人黃明龍向原告所借
    得之八十萬元貸款，期間自八十七年一月二十二日至九十一年十一月二十二日，
    每月攤還本息一萬六千七百六十二元，利息按年息百分之九點七計算，並約定未
    按約定償還本息時，除仍按上開利率計息外，另對逾期清償在六個月以內者，按
    上開利率加計百分之十；逾期在六個月以上者，其超過六個月部份，按上開利率
    百分之二十計算之違約金；若有一次不履行，即喪失期限利益，應將全部借款本
    金、利息及違約金立即全部一次清償。惟借款人即訴外人黃明龍於八十七年七月
    二十二日起即未依約償還，迄今尚有借款本金七十一萬一千二百三十二元及如主
    文第一項所示之利息、違約金未清償之事實，業據原告提出借據影本一紙、授信
    約定書影本一紙、印鑑卡影本一紙及帳卡影本為證，核屬相符，復為被告所不爭
    執，自堪信為真實。
二、被告雖行使先訴抗辯權及辯稱其連帶保證責任僅四分之一云云。惟按保證債務之
    所謂連帶，係指保證人與主債務人負同一債務，對於債權人各負全部給付之責任
    者而言，此就民法第二百七十二條第一項規定連帶債務之文義參照觀之甚明。故
    連帶保證與普通保證不同，縱使無民法第七百四十六條所揭之情形，亦不得主張
    同法第七百四十五條關於檢索抗辯之權利；又連帶保證人，應與主債務人負同一
    清償責任。分別有最高法院四十五年度臺上字第一四二六號及六十九年度臺上字
    第一九二四號判例可資參照，顯見被告既為連帶保證人，即不得行使先訴抗辯權
    ，亦不得以另有主債務人一人及連帶保證人二人，主張其責任僅四分之一自明。
    是被告所辯，於法要屬無據。
三、從而，原告依連帶保證契約請求被告應給付七十一萬一千二百三十二元，及如主
    文第一項所示之利息、違約金，為有理由，應予准許。
四、原告陳明願供擔保，請求宣告假執行，核無不合，茲酌定相當之擔保金額，予以
    准許。
據上論結：本件原告之訴為有理由，依民事訴訟法第七十八條、第三百九十條第二項
，判決如主文。
中      華      民      國    八十九    年      二      月    二十九    日
                                臺灣臺中地方法院民事第三庭
~B法      官  周瑞芬
右為正本係照原本作成
如對本判決上訴須於判決送達後廿日內向本院提出上訴狀
中      華      民      國    八十九    年      二      月    二十九    日
~B法院書記官  賴瓊珠


司法院資訊處製作；財團法人民間司法改革基金會備份。
